臺灣臺中地方法院民事判決
110年度勞訴字第14號
原      告  游佳琪  
            李嘉婷  
            陳姿閔  
            紀淑菁  
共      同
訴訟代理人  陳相懿律師(法律扶助)  
被      告  圓頂工作坊

            雅柏仕國際有限公司

兼前二人
法定代理人  劉淑香  
被      告  康語宸  
共      同
訴訟代理人  許哲嘉律師
複代理人    吳志浩律師
上列當事人間請求給付資遣費等事件，本院於民國111年6月14日
言詞辯論終結，判決如下：
    主  文
一、被告雅柏仕國際有限公司應給付原告陳姿閔新臺幣貳仟參佰
    捌拾元。
二、被告雅柏仕國際有限公司應給付原告紀淑菁新臺幣貳仟參佰
    捌拾元。
三、被告圓頂工作坊應提繳新臺幣伍萬零玖佰捌拾元至原告李嘉
    婷設於勞動部勞工保險局之勞工退休金個人專戶。
四、原告其餘之訴駁回。
五、訴訟費用由被告雅柏仕國際有限公司負擔百分之一，被告圓
    頂工作坊負擔百分之五，餘由原告負擔。
六、本判決第一項得假執行；但被告雅柏仕國際有限公司如以新
    臺幣貳仟參佰捌拾元為原告陳姿閔預供擔保，得免為假執行
    。
七、本判決第二項得假執行；但被告雅柏仕國際有限公司如以新
    臺幣貳仟參佰捌拾元為原告紀淑菁預供擔保，得免為假執行
    。
八、本判決第三項得假執行；但被告圓頂工作坊如以新臺幣伍萬
    零玖佰捌拾元為原告李嘉婷預供擔保，得免為假執行。
    事實及理由
壹、程序方面：
　　按訴狀送達後，原告不得將原訴變更或追加他訴，但請求之
    基礎事實同一者，不在此限，民事訴訟法第255條第1項第2
    款定有明文。本件原告起訴原聲明：㈠被告圓頂工作坊應給
    付原告游佳琪新臺幣（下同）510,186元，及其中480,857元
    自民國109年6月5日起至清償日止，按週年利率百分之5計算
    之利息。被告劉淑香、康語宸於圓頂工作坊之合夥財產不足
    清償前開金額時，應就不足額部分與圓頂工作坊負連帶給付
    責任。㈡圓頂工作坊應給付原告李嘉婷441,876元，及其中38
    3,789元自109年6月5日起至清償日止，按週年利率百分之5
    計算之利息。劉淑香、康語宸於圓頂工作坊之合夥財產不足
    清償前開金額時，應就不足額部分與圓頂工作坊負連帶給付
    責任。㈢圓頂工作坊應給付原告陳姿閔25,310元，及其中7,8
    57元自109年6月5日起至清償日止，按週年利率百分之5計算
    之利息。㈣圓頂工作坊應給付原告紀淑菁26,406元，及其中8
    ,953元自109年6月5日起至清償日止，按週年利率百分之5計
    算之利息。㈤被告應提繳50,980元至李嘉婷設於勞動部勞工
    保險局之勞工退休金個人專戶（下稱勞退專戶）。㈥圓頂工
    作坊應開立非自願離職證明書予游佳琪及李嘉婷。㈦雅柏仕
    國際有限公司（下稱雅柏仕公司）應開立非自願離職證明書
    予陳姿閔及紀淑菁（見本院卷第13至15頁）。嗣於111年3月
    22日具狀變更聲明為：㈠圓頂工作坊應給付游佳琪424,855元
    ，及其中395,526元自109年6月5日起至清償日止，按週年利
    率百分之5計算之利息。劉淑香、康語宸於圓頂工作坊之合
    夥財產不足清償前開金額時，應就不足額部分與圓頂工作坊
    負連帶給付責任。㈡圓頂工作坊應給付李嘉婷364,101元，及
    其中342,310元自109年6月5日起至清償日止，按週年利率百
    分之5計算之利息。劉淑香、康語宸於圓頂工作坊之合夥財
    產不足清償前開金額時，應就不足額部分與圓頂工作坊負連
    帶給付責任。㈢雅柏仕公司應給付陳姿閔25,340元，及其中7
    ,887元自109年6月5日起至清償日止，按週年利率百分之5計
    算之利息。㈣雅柏仕公司應給付紀淑菁26,437元，及其中8,9
    84元自109年6月5日起至清償日止，按週年利率百分之5計算
    之利息。㈤圓頂工作坊應提繳50,980元至李嘉婷之勞退專戶
    （見本院卷第475至477頁）。核其請求之基礎事實同一，揆
    諸前開說明，應予准許。
貳、實體方面：
一、原告主張：原告前均任職於「T-Salon中友二店」（下稱系
    爭中友二店），受雇主劉淑香指揮監督，劉淑香於109年3月
    間告知原告系爭中友二店將於同年5月23日結束營業，該日
    即為原告之最後工作日。詎劉淑香於同年5月4日無預警通知
    原告系爭中友二店當日結束營業，自翌日起無須再出勤，尚
    積欠原告資遣費、預期工資損失、特別休假未休工資、109
    年4月份工資差額，且未按月提繳退休金至李嘉婷之勞退專
    戶，因原告之最後投保單位分別為與劉淑香具有實體同一性
    之圓頂工作坊及雅柏仕公司，圓頂工作坊則為劉淑香、康語
    宸所合夥成立之事業，爰依兩造間之勞動契約、勞動基準法
    第11條、第38條第1項、第4項、勞工退休金條例第12條第1
    項、第2項、第31條第1項、民法第216條、第489條、第681
    條規定提起本件訴訟等語，並聲明：如前述變更後聲明。
二、被告則以：劉淑香於109年3月間通知原告系爭中友二店將於
    同年5月23日結束營業，擬將原告調往「T-Salon中友店」，
    因原告不願繼續在被告處工作，乃合意於109年5月23日終止
    契約。嗣劉淑香發現帳務異常，於109年5月4日詢問游佳琪
    時，游佳琪突表示欲提早結束契約，劉淑香遂同意於該日終
    止契約，游佳琪便告知其餘原告雙方協議於109年5月4日合
    意終止契約，既非被告單方終止，原告自無請求資遣費及預
    期工資損失之權利。又李嘉婷於106年3月1日起與被告間為
    承攬關係，其請求提繳勞工退休金，亦無理由。另系爭中友
    二店經盤點後，物料有短少，雙方協議以40,000元結清，扣
    除李嘉婷之預付款24,000元後，游佳琪、李嘉婷均同意各負
    擔一半，實無苛扣之情等語，資為抗辯，並聲明：㈠原告之
    訴駁回。㈡如受不利判決，願供擔保請准宣告免為假執行。
三、本件原告主張游佳琪自94年10月4日起在劉淑香所開設之工
    作室擔任設計師，李嘉婷自93年6月18日起擔任設計師，陳
    姿閔自108年8月5日起擔任助理，紀淑菁自108年7月8日起擔
    任助理，系爭中友二店原擬於109年5月23日結束營業，後於
    109年5月4日結束營業等情，業據其提出簡訊、臉書貼文、
    勞工保險被保險人投保資料表為證（見本院卷第47至49、53
    至54、61至62、83至84、89至90頁），且為被告所不爭執，
    自堪信為真實。
四、原告另主張被告單方片面終止契約，被告應給付原告資遣費
    、預期工資損失、特別休假未休工資、109年4月份工資差額
    ，且應提繳退休金至李嘉婷之勞退專戶等節，則為被告所否
    認，並以前詞置辯。茲分述如下：
　㈠資遣費、預期工資損失部分
　⒈按勞工依據勞動基準法第16、17條規定，請求預告期間之工
    資及資遣費，係以雇主終止契約為前提，倘係由勞工終止契
    約或合意終止契約者，則不與焉；又於勞工片面單方表示離
    職或合意終止契約者，雇主並無遵守預告期間之義務；另勞
    工於無同法第14條第1項各款情形而單方片面表示終止契約
    ，或合意終止契約但無支付資遣費協議之情形，勞工亦無請
    求資遣費之權利。再按民事訴訟如係由原告主張權利者，應
    先由原告負舉證之責，若原告先不能舉證，以證實自己主張
    之事實為真實，則被告就其抗辯事實即令不能舉證，或其所
    舉證據尚有疵累，亦應駁回原告之請求。本件原告既主張係
    由被告單方片面終止契約，自應由原告就此事實負舉證責任
    。
　⒉經查，證人即系爭中友二店設計師何家瑜證稱：劉淑香沒有
    告訴過我因租約到期，系爭中友二店將於109年5月23日結束
    營業，這個訊息是我於109年4月底在店內聽到其他員工聊天
    才知道，我也沒有去求證，但劉淑香於109年5月4日打電話
    跟我說就做到今天，其他沒有多說，我不知道她為何這樣講
    ，劉淑香沒有告訴我原因，我沒有問她，也沒有問店內其他
    員工，老闆怎麼說我就怎麼做等語（見本院卷第390、392頁
    ）。惟證人何家瑜自106年7月起即受僱於被告（見本院卷第
    389頁），於109年5月4日猶提供勞務至晚間（見本院卷第34
    3頁），卻對影響己身權益之終止契約緣由，未加詢問或確
    認，顯與事理常情相違，亦與游佳琪、李嘉婷曾詢問劉淑香
    自行開店事宜不符（見本院卷第151至155頁），難認可採，
    亦無足證明劉淑香曾以勞動基準法第11條各款所定事由與原
    告終止勞動契約。是原告依勞動基準法第11條、勞工退休金
    條例第12條第1項、第2項規定，請求被告給付資遣費及法定
    遲延利息；另依民法第216條、第489條規定，請求被告賠償
    109年5月5日至同年月23日之預期工資損失，均屬無據。
　㈡特別休假未休工資部分：
　　按當事人於言詞辯論時為訴訟標的之捨棄或認諾者，應本於
    其捨棄或認諾為該當事人敗訴之判決，民事訴訟法第389條
    定有明文。雅柏仕公司就陳姿閔、紀淑菁主張之特別休假未
    休工資各2,380元部分，於110年12月7日具狀為認諾之意思
    表示（見本院卷第266頁），依前揭說明，應為雅柏仕公司
    敗訴之判決。
　㈢提繳勞工退休金部分：
　⒈按稱僱傭者，謂當事人約定，一方於一定或不定之期限內為
    他方服勞務，他方給付報酬之契約。而稱承攬者，則謂當事
    人約定，一方為他方完成一定之工作，他方俟工作完成，給
    付報酬之契約，民法第482條及第490條第1項分別定有明文
    。參酌勞動基準法規定之勞動契約，指當事人之一方，在從
    屬於他方之關係下，提供職業上之勞動力，而由他方給付報
    酬之契約。可知，僱傭契約乃當事人以勞務之給付為目的，
    受僱人於一定期間內，應依照僱用人之指示，從事一定種類
    之工作，且受僱人提供勞務，具有繼續性及從屬性之關係。
    而承攬契約之當事人則以勞務所完成之結果為目的，承攬人
    只須於約定之時間完成一個或數個特定之工作，與定作人間
    無從屬關係，可同時與數位定作人成立數個不同之承攬契約
    ，二者性質並不相同（最高法院94年度台上字第573號判決
    意旨參照）。又就勞動契約之內涵言，勞工與雇主間之從屬
    性，通常具有：⑴人格上從屬性，即受僱人在雇主企業組織
    內，服從雇主權威，並有接受懲戒或制裁之義務。⑵親自履
    行，不得使用代理人。⑶經濟上從屬性，即受僱人並不是為
    自己之營業勞動而是從屬於他人，為該他人之目的而勞動。
    ⑷組織上從屬性，即納入雇方生產組織體系，並與同僚間居
    於分工合作狀態等項特徵（最高法院96年度台上字第2630號
    判決意旨參照）。
　⒉經查，證人即系爭中友二店助理王定云證稱：店內規定遲到1
    分鐘扣款5元，李嘉婷有時候會說要用年假來抵扣款，就是
    用請年假的方式，李嘉婷有因為遲到被扣款，但金額我不確
    定等語（見本院卷第381、382頁），核與證人何家瑜證稱：
    李嘉婷與其他設計師之薪資計算方式沒有不同，李嘉婷有被
    扣遲到，有年假，只差在沒有勞健保，109年1月之後，遲到
    部分是扣年假，所以就沒有遲到扣款問題等語相符（見本院
    卷第391、394頁）。由證人前開所述，堪認被告有因李嘉婷
    遲到而對其施以扣薪懲戒之情，足見李嘉婷於上班時間，有
    工作地點及時間之限制，對自己作息時間不能自由支配，即
    李嘉婷提供勞務具有時間及地點之拘束性，李嘉婷任職期間
    ，復均係受被告任用、調派、管理指揮，非任由李嘉婷自由
    決定勞務給付之時間、方法，需服從被告之監督，又李嘉婷
    與其他員工彼此間分工合作，且須親自執行勞務，再者，李
    嘉婷從事美髮勞務工作即為獲取工資之對價，無論於組織、
    經濟及勞動人格上，皆具有從屬於被告之性質，兩造間屬勞
    動契約關係，有勞工退休金條例之適用。是被告之上開抗辯
    ，即無可採。
　⒊按雇主應為適用勞退條例之勞工，按月提繳退休金，儲存於
    勞工保險局設立之勞工退休金個人專戶。雇主每月負擔之勞
    工退休金提繳率，不得低於勞工每月工資百分之6，勞工退
    休金條例第6條第1項、第14條第1項定有明文。依同條例第3
    1條第1項規定，雇主未依該條例之規定按月提繳或足額提繳
    勞工退休金，致勞工受有損害者，勞工得向雇主請求損害賠
    償。該專戶內之本金及累積收益屬勞工所有，僅於未符合同
    條例第24條第1項所定請領退休金規定之前，不得領取。是
    雇主未依該條例之規定，按月提繳或足額提繳勞工退休金者
    ，將減損勞工退休金專戶之本金及累積收益，勞工之財產受
    有損害，自得依該條例第31條第1項規定請求損害賠償；於
    勞工尚不得請領退休金之情形，亦得請求雇主將未提繳或未
    足額提繳之金額繳納至其退休金專戶，以回復原狀（最高法
    院101年度台上字第1602號判決意旨參照）。查李嘉婷任職
    期間，被告每月應為李嘉婷提繳退休金，惟被告於106年3月
    1日至109年5月4日期間未按月提繳，致李嘉婷受有損害，則
    李嘉婷依勞工退休金條例第31條第1項規定，以基本工資為
    基準，請求圓頂工作坊提繳50,980元〔計算式：（21,009×10
    ＋22,000×12＋23,100×12＋23,800×4＋23,800×4/30）×6%＝50,98
    0，元以下四捨五入）至李嘉婷之勞退專戶，自屬有據。
　㈣109年4月份工資差額部分：
　⒈按雇主不得預扣勞工工資作為違約金或賠償費用，勞動基準
    法第26條定有明文。所謂「預扣」，係指在違約、賠償事實
    發生前或事實已發生，然責任歸屬、範圍大小、金額多寡未
    確定前，雇主預先扣發勞工工資作為違約金或賠償費用之意
    。
　⒉查被告於109年5月5日因盤點發覺與庫存數量不符，乃要求游
    佳琪、李嘉婷賠償盤點損失，金額為40,000元，扣除李嘉婷
    之預付款24,000元後，餘額16,000元部分經游佳琪、李嘉婷
    同意各扣一半等情，有物料盤點明細、通訊軟體LINE對話紀
    錄在卷可稽（見本院卷第157至162頁）。觀諸本件盤點損失
    乃被告就已發生之損害，要求游佳琪、李嘉婷負保管之損失
    賠償責任，且以斯時游佳琪、李嘉婷既知悉被告將於工資中
    扣除此部分金額，卻未對扣除金額或扣除原因有所爭執，堪
    認游佳琪、李嘉婷應有同意被告逕於工資中為扣抵一事，始
    為合理，則本件扣款並非在獎懲事實發生前或事實發生時金
    額多寡未確定前，予以扣款，揆諸上開說明，自與勞動基準
    法第26條規定之「預扣」要件不同。原告再行主張被告預扣
    工資或盤點損失非可歸責於己，並請求被告返還因扣除盤點
    損失而短付之薪資乙節，要屬無據。
五、綜上所述，原告依勞動基準法第38條第1項、第4項規定，請
    求雅柏仕公司給付陳姿閔、紀淑菁各2,380元；另依勞工退
    休金條例第31條第1項規定，請求圓頂工作坊提繳50,980元
    至李嘉婷之勞退專戶，為有理由，應予准許。逾此範圍之請
    求，為無理由，應予駁回。
六、本件係就勞工之給付請求，為雇主敗訴之判決，依勞動事件
    法第44條第1項規定，應依職權宣告假執行，並依同條第2項
    規定，職權宣告被告預供擔保後，得免為假執行。
七、本件事證已臻明確，兩造其餘攻擊防禦方法及證據，核與判
    決之結果不生影響，爰不一一論列，併此敘明。
八、訴訟費用負擔之依據：民事訴訟法第79條、第85條第1項但
    書。
中　　華　　民　　國　　111 　年　　7 　　月　　26　　日
                  勞動法庭    法  官  董惠平
正本係照原本作成。
如對本判決上訴，須於判決送達後20日內向本院提出上訴狀。如
委任律師提起上訴者，應一併繳納上訴審裁判費。
中　　華　　民　　國　　111 　年　　7 　　月　　26　　日
                              書記官  劉雅玲